最高法院刑事判決　　　　　　九十四年度台上字第四三一五號
　　上　訴　人　甲○○
　　　　　　　　　　　　（另案在台灣台北監獄執行中）
　　　　　　　　乙○○
　　　　　　　　　　　　樓
上列上訴人等因偽造文書案件，不服台灣高等法院中華民國九十
四年三月十八日第二審判決（九十三年度上訴字第二四五三號，
起訴案號：台灣板橋地方法院檢察署八十九年度偵字第二二四九
一、二三一二三號、九十年度偵字第一七四三、二八五五、三五
一八號、九十一年度偵字第一四四０二、一四七八八號），提起
上訴，本院判決如下：
    主  文
原判決關於甲○○、乙○○部分撤銷，發回台灣高等法院。
    理  由
本件原判決撤銷第一審關於上訴人甲○○、乙○○科刑之判決，
仍均論處上訴人甲○○、乙○○連續行使偽造私文書罪刑（乙○
○累犯），固非無見。
惟查：一、按刑法第二百十六條、第二百十條之行使偽造私文書
罪，以足生損害於公眾或他人為構成要件。故行為人行使偽造私
文書是否足生損害於公眾或他人，自應於事實欄內為詳實之記載
，然後於理由內說明其憑以認定之證據，始稱適法。原判決事實
欄一、(二)認定上訴人甲○○於民國八十九年四月十三日持冒領之
林明輝國民身分證至安泰商業銀行中崙分行（以下簡稱安泰銀行
），冒用林明輝名義申請開立綜合存款帳戶，並在印鑑卡上偽造
林明輝之署押後交付該銀行承辦人員，據以完成開戶手續，而領
得林明輝名義之綜合存款存摺乙本，並在該存摺「原留印鑑欄」
偽造林明輝簽名乙枚，以表示其為該存摺所有人等情；另在事實
欄一、(三)部分認定上訴人甲○○於八十九年六月九日前往日本，
在日本自一名真實姓名年籍不詳之成年人收受日本國住友銀行Ｖ
ＩＳΑ信用卡乙枚，於同年六月十一日攜回台灣，並在該偽造之
信用卡背面持卡人簽名欄偽造「ＯＧＵＭＡ‧Ｊ」簽名乙枚，嗣
於同年六月十三日晚間、六月十四日凌晨，持用該偽造信用卡刷
卡購物、享用餐飲，並分別在簽帳單上偽造署押等情，理由欄並
論述上開申請開立綜合存款帳戶、及在偽造日本住友銀行信用卡
背面偽造署押及刷卡購物、享用餐飲時在簽帳單上偽造署押，均
係犯刑法第二百十六條、第二百十條之行使偽造私文書罪等語（
原判決書第二十、二一頁）。惟原判決前開事實欄內未明確記載
上開行使偽造私文書犯行，是否足生損害於公眾或他人，理由內
亦未說明認定之證據，致使判決失其依據，自有判決理由不備之
違背法令。二、原判決事實欄一、(三)部分認定：「上訴人甲○○
於八十九年六月十五日下午四時十三分許，持前揭偽造之住友銀
行信用卡至台北市○○路六十二號天仁茶葉行，欲以同一手法刷
卡購物，然未盜刷致未詐得財物」等情，理由欄並說明詐購茶葉
未遂，係犯刑法第二百十六條、第二百十條及第三百三十九條第
一項、第三項之詐欺取財未遂罪，惟前開欲以同一手法刷卡購物
然未盜刷，究係被店員識破抑或未提出偽造信用卡使用，此與認
定上訴人甲○○是否構成行使偽造私文書罪至有關連，原判決事
實欄未予明確認定，亦屬判決違背法令。三、原判決事實欄三、
(一)認定上訴人乙○○與「連文賓」、開設尊榮國際企業有限公司
（下稱尊榮公司）之張銘勳共同基於行使偽造文書之概括犯意，
由乙○○於八十九年十月三十一日，持偽造信用卡與「連文賓」
及「連文賓」之女友前往尊榮公司，由「連文賓」冒用「Lin Ha
ng Lin」名義以刷卡簽帳方式購買新力廠牌三十四吋平面電視一
台，嗣於同年十一月二日，上訴人乙○○再與「連文賓」至尊榮
公司，又持另張偽造之信用卡以同一手法刷卡簽帳購買新力廠牌
二十九吋電視機（型號KV27FS12）一台，並由「連文賓」女友在
簽帳單（一式二聯）上以複寫方式偽造「Jim」簽名後持交張銘
勳，並均由張銘勳開具統一發票向中國信託商業銀行股份有限公
司詐領款項等情，惟理由欄卻論述上訴人乙○○與「連文賓」及
女友三人間，就上開連續行使偽造私文書罪部分，具有犯意聯絡
及行為分擔，均為共同正犯等語（原判決第二五頁）。就行使偽
造私文書罪上訴人乙○○究與何人基於共同犯意為之，事實認定
及理由論述亦有矛盾。四、上訴人乙○○於原審辯稱本案犯行與
另案（即台灣台北地方法院八十七年度訴字第一三五五號判決）
所犯之事實係屬同樣罪質、罪名之案件，本案自應為該案確定判
決既判力所及，應為免訴判決云云，此項辯解，何以不足採信，
原判決未予說明，亦有判決不備理由之違誤。五、按「被告以外
之人於審判外之言詞或書面陳述，除法律有規定者外，不得作為
證據。」、「被告以外之人於偵查中向檢察官所為之陳述，除顯
有不可信之情況者外，得為證據。」九十二年二月六日修正公布
，同年九月一日施行之刑事訴訟法第一百五十九條第一項、第一
百五十九條之一第二項分別定有明文；原判決就證人林明輝、趙
克文、林景文、江華強及共犯張銘勳於警詢或偵查中所為之供述
，併採為論罪之依據，未說明該原屬被告以外之人於審判外之陳
述，何以合於傳聞法則之例外規定而得採為證據之理由，亦嫌理
由欠備。六、原判決認定上訴人甲○○在護照持照人簽名欄偽造
林明輝之署押，認此部分係犯刑法第二百十七條之偽造署押罪（
見原判決書第十九頁），惟依護照條例第九條規定：普通護照之
適用對象為具有中華民國國籍者。足認在我國普通護照持照人簽
名欄簽名，即表彰該簽名者為該護照之持有人，且具有中華民國
之國籍，其行為似非僅止於偽造署押，乃原判決遽論偽造署押罪
，非無研酌之餘地。以上或為上訴意旨所指摘，或為本院得依職
權調查之事項，應認原判決有撤銷發回更審之原因。至於原判決
認定與上訴人等行使偽造私文書罪有裁判上一罪關係部分及原判
決就上訴人等不另為無罪諭知部分，基於審判不可分原則，併予
發回，附此敘明。
據上論結，應依刑事訴訟法第三百九十七條、第四百零一條，判
決如主文。
中　　華　　民　　國　九十四　年　　八　　月　 十一 　日
                      最高法院刑事第八庭
                          審判長法官  呂　潮　澤
                                法官  吳　昆　仁
                                法官  孫　增　同
                                法官  吳　昭　瑩
                                法官  趙　文　淵
      本件正本證明與原本無異
                                      書  記  官
中　　華　　民　　國　九十四　年　　八　　月　 十七 　日
                                                      Ｋ
